臺灣桃園地方法院民事簡易判決
110年度壢簡字第986號
原      告  劉張麗惠即劉偉剛之承受訴訟人

            劉依玫即劉偉剛之承受訴訟人    

            劉家榮即劉偉剛之承受訴訟人    

            劉家賓即劉偉剛之承受訴訟人

訴訟代理人  林明信律師
被      告  謝坤村  
上列當事人間請求遷讓房屋等事件，本院於民國110年12月28日
言詞辯論終結，判決如下：
    主    文
一、被告應將門牌號碼桃園市○○區○○路00巷00弄0號3樓之房屋騰
    空遷讓返還原告。
二、被告應給付原告新臺幣柒萬貳仟元，及自民國一百一十年十
    一月二十六日起至返還第一項房屋之日止，按月給付原告新
    臺幣壹萬貳仟元。
三、訴訟費用新臺幣貳仟參佰貳拾元由被告負擔。
四、本判決得假執行。
    事實及理由
壹、程序方面
一、當事人死亡者，訴訟程序在有繼承人、遺產管理人或其他依
    法令應續行訴訟之人承受其訴訟以前當然停止，民事訴訟法
    第168條定有明文。又上開條文所定之承受訴訟人，於得為
    承受時，應即為承受之聲明；他造當事人，亦得聲明承受訴
    訟；聲明承受訴訟，應提出書狀於受訴法院，由法院送達於
    他造，同法第175條、第176條亦定有明文。本件被繼承人劉
    偉剛於起訴後之民國110年10月14日死亡，有其戶籍謄本在
    卷可稽(見本院卷第42頁)，嗣原告於110年11月4日具狀聲明
    承受訴訟，揆諸民事訴訟法第168條、第175條及第176條規
    定，並無不合，應予准許。
二、按簡易訴訟程序訴狀送達後，原告不得將原訴變更或追加他
    訴，但擴張或減縮應受判決事項之聲明者，不在此限。此見
    民事訴訟法第436 條第2 項準用第255 條第1 項第3 款規定
    自明。經查，本件被繼承人劉偉剛起訴時訴之聲明第二項原
    為：被告應給付新臺幣（下同）12,000元，及自110年6月15
    日起至返還門牌號碼桃園市○○區○○路00巷00弄0號3樓房屋(
    下稱系爭房屋)之日止，按月給付12,000元。嗣於本院110年
    11月4日言詞辯論期日，原告變更訴之聲明第二項為：被告
    應給付原告72,000元，及自110年11月4日言詞辯論筆錄送達
    被告日起至返還系爭房屋之日止，按月給付原告12,000元，
    核屬擴張應受判決事項之聲明，與前開規定並無不合，應予
    准許。
三、被告經合法通知，未於言詞辯論期日到場，核無民事訴訟法
    第386 條所列各款情事，爰依原告之聲請，准由其一造辯論
    而為判決。　　
貳、實體方面
一、原告主張：被告向劉偉剛承租系爭房屋，租賃期間自110年2
    月15日起至111年2月16日止，每月租金12,000元，應於每月
    5日前繳納，被告並已繳納押金24,000元，水、電、瓦斯費
    由被告負擔（下稱系爭租約）。詎被告僅於110年1月19日簽
    約當日交付第1個月(即110年2月)租金12,000元及押租金24,
    000元，其後各期之房租均未支付，被告已遲付租金達3個月
    (110年3月至5月)。經劉偉剛於110年4月21日以存證信函催
    告後，被告仍未給付，茲以110年5月21日存證信函送達為終
    止租賃契約之意思表示，如本院認前開終止系爭租約不合法
    ，另以110年11月4日言詞辯論筆錄送達作為催告及終止系爭
    租約之意思表示。兩造間之租賃關係終止後，被告即應遷讓
    交還系爭房屋，且扣除押租金12,000元後，被告應給付積欠
    之租金72,000元。被告迄今拒不遷讓交還系爭房屋，妨害原
    告之使用收益，應賠償原告按每月租金額計算之不當得利等
    語。並聲明：如主文第1、2項所示。
二、被告未於言詞辯論期日到場，亦未提出書狀作何聲明或陳述
    。
三、原告主張之事實，業據其提出與其所述相符之房屋稅繳款書
    、系爭租約、系爭房屋建築改良所有權狀、存證信函為證（
    見本院卷第7至17頁），並經本院依職權調閱系爭房屋登記
    謄本及稅籍證明書核閱無訛(見本院卷第25、27頁)，而被告
    經合法送達通知，既未於言詞辯論期日到場爭執，復未提出
    書狀答辯以供本院斟酌，依民事訴訟法第280條第3項準用第
    1項視同自認，堪認原告之主張為真實。
四、原告復主張被告應騰空遷讓返還系爭房屋；並請求被告給付
    積欠之租金72,000元，及按月給付不當得利12,000元等情，
    是本件爭點即為：（一）原告請求被告騰空遷讓返還系爭房
    屋，有無理由？（二）原告請求被告給付租金72,000元，有
    無理由？（三）原告請求被告按月給付不當得利12,000元，
    有無理由？
(一)原告請求被告騰空遷讓返還系爭房屋，有無理由？ 
  1.按民法第440條第1、2項規定：「承租人租金支付有遲延者
    ，出租人得定相當期限，催告承租人支付租金，如承租人於
    其期限內不為支付，出租人得終止契約；租賃物為房屋者，
    遲付租金之總額，非達二個月之租額，不得依前項之規定，
    終止契約。其租金約定於每期開始時支付者，並應於遲延給
    付逾二個月時，始得終止契約。」土地法第100條第3款規定
    ：「出租人非因承租人積欠租金額，除擔保金抵償外，達二
    個月以上時，不得收回房屋。」
　2.原告以110年5月21日存證信函為終止系爭租約之意思表示，
    有存證信函在卷可參（見本院卷第17頁）。惟自110年3月起
    至110年5月21日止，扣除被告已給付之押金24,000元後，被
    告仍積欠之租金未逾2個月租金額，是依上揭規定，原告以
    上揭存證信函終止系爭租約，並不合法。
　3.又上開終止租約之意思表示雖不適法，惟仍可認有催告被告
    繳納租金之意思，而原告另以本院110年11月4日言詞辯論筆
    錄送達為終止租約之意思表示，是自110年3月起至110年11
    月4日止，被告積欠原告之租金扣除押金24,000元後，已逾2
    個月租金額。則原告以上開言詞辯論筆錄送達送達為終止租
    約之意思表示，應屬適法。
　4.本件起訴狀繕本係於110年11月25日送達被告，有本院送達
    證書附卷可證（見本院卷第47頁），是系爭租約應於110年1
    1月25日終止。則原告依系爭租約請求被告騰空遷讓返還系
    爭房屋，洵屬有據，應予准許。
(二)原告請求被告給付租金72,000元，有無理由？ 
　1.按民法第439條前段規定：「承租人應依約定日期，支付租
    金。」又押租金之主要目的在擔保承租人租金之給付及租賃
    債務之履行，故租賃關係消滅後，承租人如有欠租或其他債
    務不履行時，其所交付之押租金，發生當然抵充之效力（最
    高法院87年度台上字第1631號判決意旨可資參照）。
　2.查系爭租約約定租金每月12,000元，惟被告自110年3月起即
    未依約給付租金，均如前述。是計至110年11月25日即租約
    終止之日止，被告共積欠原告8個月又25日之租金即105,960
    元【計算式：12,000×（8＋25/30）＝105,960】。扣除被告已
    給付之押金24,000元後，原告得向被告請求之租金即為81,9
    60元。原告請求未逾此範圍，應屬有據。
(三)原告請求被告按月給付不當得利12,000元，有無理由？ 
　1.按民法第179條規定：「無法律上之原因而受利益，致他人
    受損害者，應返還其利益。雖有法律上之原因，而其後已不
    存在者，亦同。」又無權占有他人之土地，可能獲得相當於
    租金之利益，為社會通常之觀念，故如無權占有他人之房屋
    ，加害人應返還之不當得利之範圍，為相當於租金之利益（
    最高法院97年度台上字第294號判決參照）。
　2.查系爭租約已於110年11月25日終止，已如上述。被告既未
    於系爭租約終止時返還系爭房屋，則被告於翌日起即屬無權
    占有系爭房屋，且獲有相當於租金之不當得利，致原告受有
    無法使用收益系爭房屋之損害，原告自得請求被告給付相當
    於租金數額之不當得利。參以系爭房屋每月租金為12,000元
    ，業如前述，應認此數額為被告使用系爭房屋每月所受之利
    益，並為原告所受無法使用收益系爭房屋之損害。是原告請
    求被告自110年11月26日起至返還系爭房屋之日止，按月給
    付原告12,000元，為有理由。
五、綜上所述，原告依系爭租約及不當得利之法律關係，請求被
    告騰空遷讓返還系爭房屋；給付原告72,000元，及自110年1
    1月26日起至騰空遷讓返還系爭房屋之日止，按月給付原告1
    2,000元，為有理由，應予准許。
六、本件係就民事訴訟法第427 條第1 項訴訟適用簡易程序所為
    被告敗訴之判決，爰依同法第389 條第1 項第3 款規定，依
    職權宣告假執行。　　
七、訴訟費用負擔之依據：民事訴訟法第78條。爰就訴訟費用部
    分諭知如主文第3項所示。
中　　華　　民　　國　　111 　年　　1 　　月　　14  　日
                  中壢簡易庭      法  官  張博鈞
以上為正本係照原本作成。
如不服本判決，應於送達後20日內，向本院提出上訴狀並表明上
訴理由，如於本判決宣示後送達前提起上訴者，應於判決送達後
20日內補提上訴理由書（須附繕本）。
如委任律師提起上訴者，應一併繳納上訴審裁判費。
中　　華　　民　　國　　111 　年　　1 　　月　　14　　日
                                  書記官  張季容